【裁判字號】    98,交易,647
【裁判日期】    990118
【裁判案由】    公共危險等
【裁判全文】
臺灣板橋地方法院刑事判決             98年度交易字第647號
公  訴  人  臺灣板橋地方法院檢察署檢察官
被      告  乙○○
上列被告因公共危險等案件，經檢察官提起公訴（98年度調偵字
第1688號），本院判決如下：
    主  文
乙○○服用酒類，不能安全駕駛動力交通工具而駕駛，處有期徒
刑肆月，如易科罰金，以新臺幣壹仟元折算壹日；又因過失傷害
人，處有期徒刑貳月，如易科罰金，以新臺幣壹仟元折算壹日。
應執行有期徒刑伍月，如易科罰金，以新臺幣壹仟元折算壹日。
    事  實
一、乙○○於民國98年4 月30日已因酒後駕駛，經臺灣板橋地方
    法院檢察署檢察官為緩起訴後，違背應履行事項，經撤銷緩
    起訴，仍不知警惕，明知服用酒類或其他相類之物，不能安
    全駕駛動力交通工具者，不得駕駛動力交通工具，竟復於98
    年6 月20日18、19時許，在臺北縣三重市○○街友人住處飲
    酒至20時許結束，已達注意能力及反應能力減退，致不能安
    全駕駛動力交通工具之程度，仍騎乘動力交通工具車牌號碼
    MCV －238 號重型機車，沿臺北縣三重市○○街往10號越堤
    道方向行駛，行經臺北縣三重市○○○路與頂崁街口，欲左
    轉中山橋下，本應依規定轉彎車應禮讓直行車輛先行，並應
    注意車前狀況遵守交通號誌之指示，隨時採取必要之安全措
    施，而依當時天候晴、夜間有照明、柏油路面、乾燥、無缺
    陷，無障礙物、視距良好等情形，並無不能注意之情事，竟
    疏未注意及此，因酒後意識不清疏於注意及此，逕行左轉與
    甲○○所騎乘車牌號碼AG8-006 號重型機車發生撞擊，致雙
    方皆人車倒地，甲○○受有右大腿、右手前臂、頸部挫傷併
    擦傷等傷害，嗣警接獲報案到場處理，乙○○肇事後，在未
    被有偵查犯罪職權之機關或公務員知悉為犯罪行為人前，即
    停留於現場向前往現場處理之警員自首坦承肇事並接受裁判
    。警方立即乙○○送醫救治，並委託臺北縣立醫院對其抽血
    檢驗驗得酒精濃度為234mg/dl（換算呼氣酒精濃度為1.17mg
    /l ） ，而知悉上情。
二、案經甲○○訴由臺北縣政府警察局三重分局報請臺灣板橋地
    方法院檢察署檢察官偵查起訴。
    理  由
壹、證據能力方面：
    按刑事訴訟法有關傳聞法則及例外規定（第159 條至159 條
    之5） ，如條文已明定得為證據者（如第159 條之1 第1 項
    ），或依規定原則上有證據能力（如第159 條之1 第2 項）
    ，但當事人未抗辯其有例外否定證據能力情形者，即無庸就
    其如何具有證據能力而為說明。又本院認定本件事實所引用
    之被告以外之人於審判外陳述，包括人證及文書證據（道路
    交通事故調查報告表、談話紀錄表、當事人登記聯單、診斷
    證明書、肇事人自首情形紀錄表等），並無證據證明係公務
    員違背法定程序所取得，且檢察官、被告於本院準備程序及
    審判期日中對本院所引用之相關卷證，就證據能力均表示不
    爭執，迄至言詞辯論終結前未再聲明異議。又該等證據，亦
    無刑事訴訟法第159 條之4 之顯有不可信之情況與不得作為
    證據之情形。本院審酌上開證據資料製作時之情況，尚無違
    法不當及證明力明顯過低之瑕疵，亦認為以之作為證據應屬
    適當，是依刑事訴訟法第159 條至第159 條之5 規定，所引
    用之前開人證及文書證據，均有證據能力，合先敘明。
貳、實體方面
一、認定犯罪事實所憑之證據及認定之理由：
    訊據被告乙○○固坦承駕車與告訴人騎乘之機車發生撞擊並
    致告訴人成傷之事實，惟矢口否認有何過失犯行，辯稱：我
    車頭已經先過了，是告訴人之車速過快來撞我的車子云云。
    經查：
  1.被告駕駛系爭重型機車於上揭時、地，與告訴人所騎乘之系
    爭機車發生撞擊，告訴人因而受有如事實欄所示之普通傷害
    等情，業據告訴人證述歷歷（本院卷第27頁），復有道路交
    通事故調查報告表(一)(二)、交通事故現場測繪草圖、台北縣立
    醫院診斷證明書、現場照片幀在卷可稽（見98年度偵字第號
    20499 卷第11頁至19頁）。再被告行經臺北縣三重市○○○
    路與頂崁街口，欲左轉中山橋下，告訴人則係騎乘機車並直
    行於車道之事實，復有道路交通事故調查報告表(一)(二)、交通
    事故現場測繪草圖、現場照片在卷可稽。是告訴人為直行車
    輛，被告為轉彎車之事實，明確可稽；本件被告所駕車輛既
    屬轉彎車且為左轉車輛，告訴人為直行車，而按車輛行駛至
    交岔路口，其進行、轉彎，應依下列規定：五、左轉彎時，
    應距交岔路口30公尺處顯示方向燈或手勢，換入內側車道或
    左轉車道，行至交岔路口中心處左轉，並不得占用來車道搶
    先左轉。七、轉彎車應讓直行車先行，此道路交通安全規則
    第102 條定有明文。依上開之規定，被告應於交岔路口中心
    處左轉，並應讓告訴人之機車先行，核無疑義。交通法規訂
    立各種優先通行之標準（如直行車優先於轉彎車、右轉車優
    先於左轉車、及於行人穿越道上行人優先於車輛等），其目
    的無非在各不同種類與行駛方向之車輛及行人均需使用道路
    之情形下，能依循上開優先通行標準而達交通安全之目的，
    此直行車先行之規定，並未有車速之限制排除，駕駛人自當
    遵守此規定，非委諸個人主觀之判斷，洵無疑義。被告一再
    抗辯其已轉灣，車頭已過，告訴人應讓被告先行云云，應屬
    對交通法規保障直行車優先路權之誤認，尚無可採。
  2.再被告自承：我是跟者一台車後面左轉等語（詳參本院卷第
    27頁）。顯見有一台車輛先於被告行駛，被告本應於該車駛
    離後注意自己之車前狀況，卻仍於左轉時仍跟著前車左轉，
    其顯於左轉時並未確實注意車前狀況，洵無疑義。
  3.按汽車駕駛時駕駛人應注意車前狀況，車輛行駛至交岔路口
    ，其進行、轉彎，應依下列規定：五、左轉彎時，應距交岔
    路口30公尺處顯示方向燈或手勢，換入內側車道或左轉車道
    ，行至交岔路口中心處左轉，並不得占用來車道搶先左轉。
    又汽車駕駛人飲用酒類或其他類似物後其吐氣所含酒精濃度
    超過每公升0.25毫克或血液中酒精濃度超過百分之0.05 以
    上者，不得駕車，道路交通安全規則第94條第3 款、第102
    條第1 項第7 款、第114 條第2 款分別定有明文。被告駕車
    自應注意上述道路交通安全規定，而依當時之天候、光線、
    路況及視距等情形觀之，非不能注意，竟疏不注意於飲用酒
    類後吐氣所含酒精濃度超過每公升0.25毫克、注意能力及反
    應能力均已減退，致不能安全駕駛動力交通工具之情形下，
    仍駕車行駛於市區道路上，且因受酒後注意力、反應力減退
    之影響，並未注意車前狀況貿然左轉，未讓直行車先行，其
    有過失，洵無疑義。又告訴人因被告前開過失行為，受有右
    大腿、右手前臂、頸部挫傷併擦傷之傷害之情，並有診斷證
    明書為據，足認被告之過失行為與告訴人所受之傷害間，有
    相當因果關係，故被告之行為確有過失之事實，足堪採認。
  4.綜上所述，本件事證已臻明確，被告顯有過失，所辯要屬卸
    責之詞，不足採信，其犯行堪以認定，應予依法論科。
二、論罪科刑部分：
  (一)核被告所為，係犯刑法第185 條之3 服用酒類不能安全駕駛
    動力交通工具而駕駛罪及同法第284 條第1 項前段之過失傷
    害罪。本件被告酒醉駕車因而致人受傷，並依法應負刑事責
    任，就前揭過失傷害罪部分，應依道路交通管理處罰條例第
    86條第1 項規定，加重其刑。又被告於本件車禍肇事後，在
    其所犯過失傷害罪未經發覺前，即主動向前往現場處理之警
    員自首坦承肇事並接受裁判乙節，有臺北縣政府警察局中和
    分局交通分隊所製作之道路交通事故肇事人自首情形紀錄表
    一紙附卷可按，就前揭過失傷害罪部分爰依刑法第62條前段
    之規定減輕其刑，並與上開依道路交通管理處罰條例第86條
    第1 項加重部分先加後減之。被告所犯上開二罪間，犯意各
    別，行為互殊，應予分論併罰。
  (二)本院爰審酌被告前已因酒後駕車之公共危險案件，有臺灣高
    等法院被告前案紀錄表一份在卷可按，竟仍再為本件酒後駕
    車犯行，可徵其不知悔悟，且其明知酒精成分對人之意識能
    力具有不良影響，酒後駕車對一般往來之公眾及駕駛人本身
    皆具有高度之危險性，竟漠視自身安危，枉顧公眾安全，於
    酒後呼氣酒精濃度達每公升1.17毫克，已處於不能安全駕駛
    動力交通工具之狀態下，仍駕駛車輛行駛於市區道路上，並
    發生交通事故，使告訴人受有上開傷害，顯已對行車安全發
    生嚴重危害，暨其犯罪僅坦承部分犯行、迄未與被害人達成
    和解、賠償損失及公訴人求刑稍嫌過重等一切情狀，分別量
    處如主文所示之刑，並定其應執行之刑及諭知易科罰金之折
    算標準，以資懲儆。
據上論斷，應依刑事訴訟法第299 條第1 項前段，刑法第185 條
之3 、第284 條第1 項前段、第62條前段、第51條第5 款，第41
條第1 項前段，道路交通管理處罰條例第86條第1 項，刑法施行
法第1 條之1 ，判決如主文。
本案經檢察官賴建如到庭執行職務。
中    華    民    國    99    年    1     月    18    日
                      交通法庭    法  官  徐子涵
上列正本證明與原本無異。
如不服本判決，應於判決送達後10日內敘明上訴理由，向本院提
出上訴狀 (應附繕本) ，上訴於臺灣高等法院。其未敘述上訴理
由者，應於上訴期間屆滿後20日內向本院補提理由書「切勿逕送
上級法院」。
                                  書記官  張桐嘉
中    華    民    國    99    年    1     月    18    日
附錄本案所犯法條全文：
中華民國刑法第185條之3
服用毒品、麻醉藥品、酒類或其他相類之物，不能安全駕駛動力
交通工具而駕駛者，處一年以下有期徒刑、拘役或三萬元以下罰
金。
中華民國刑法第284條第1項
因過失傷害人者，處六月以下有期徒刑、拘役或五百元以下罰金
，致重傷者，處一年以下有期徒刑、拘役或五百元以下罰金。

司法院資訊處製作；財團法人民間司法改革基金會備份。
